【裁判字號】    98,台上,4548
【裁判日期】    980813
【裁判案由】    偽造文書
【裁判全文】
最高法院刑事判決            九十八年度台上字第四五四八號
上  訴  人  甲○○
上列上訴人因偽造文書案件，不服台灣高等法院中華民國九十八
年五月十五日第二審判決（九十八年度上訴字第一二四二號，起
訴案號：台灣台北地方法院檢察署九十七年度偵字第二六二二五
號），提起上訴，本院判決如下：
    主  文
上訴駁回。
    理  由
按刑事訴訟法第三百七十七條規定，上訴於第三審法院，非以判
決違背法令為理由，不得為之。是提起第三審上訴，應以原判決
違背法令為理由，係屬法定要件。如果上訴理由書狀並未依據卷
內訴訟資料，具體指摘原判決不適用何種法則或如何適用不當，
或所指摘原判決違法情事，顯與法律規定得為第三審上訴理由之
違法情形，不相適合時，均應認其上訴為違背法律上之程式，予
以駁回。本件上訴人甲○○上訴意旨略稱：(一)、原判決事實欄三
、四所載上訴人犯罪事實之時間，有相互矛盾之疑點，經上訴人
反覆思索，可肯定事實欄四所載部分，絕非上訴人所為。原判決
未明確認定上訴人與被害人相約之時、地，憑空揣測，亦無具體
事證可證上訴人有該部分犯行，顯有調查未盡及違背證據法則之
違法。(二)、被害人乙○○、吳初枝、戊○○、丁○○、李紅柑、
丙○○、葉柯坤蓮、李佩紋僅在警詢時指證上訴人，並未在審判
中與上訴人對質，完全剝奪上訴人之權利，自非適法。且原審之
量刑，違反比例原則、平等原則，有濫用裁量權之違法云云。
惟查：原判決綜合全案證據資料，本於事實審法院職權推理之作
用，認定上訴人確有如原判決犯罪事實欄一至七所載行使偽造之
「台北地方法院地檢署監管科」等公文書，及如犯罪事實欄八所
載偽造「台灣台北地方法院地檢署監管科」公文書之犯行。因而
撤銷第一審之判決，依想像競合犯從一重改判論處上訴人共同行
使偽造公文書，足以生損害於公眾及他人（七罪，如原判決附表
一之一至七所示），又共同偽造公文書，足以生損害於公眾及他
人（一罪，如原判決附表一之八所示）等罪刑（應執行有期徒刑
七年），已詳細說明其採證認事之理由。所為論斷，亦俱有卷證
資料可資覆按。且查：原判決犯罪事實欄三、四，分別記載上訴
人於民國九十七年十一月十一日十一時三十分許，在台北市○○
路三三五號前冒稱「台北地檢署專員林書漢」，將偽造之「台北
地方法院地檢署監管科」、「台灣台北地方法院收據」等公文書
交付予戊○○而行使，及於同日十一時許，在台北市○○路三十
巷二十八弄四號丁○○住處，冒稱「台北地檢署專員林書漢」，
將偽造之「台北地方法院公證申請書」、「台北地方法院地檢署
監管科」等公文書交付予丁○○而行使，並無上訴意旨指稱犯罪
時間有矛盾之可言。又原判決係以上訴人在警詢時及偵審中所為
之自白，核與被害人乙○○、李紅柑、葉柯坤蓮於警詢時、偵查
中及第一審之證言，吳初枝、丁○○、戊○○、丙○○在警詢時
及第一審之證詞，李佩紋於警詢時及偵查中之證述，悉相符合，
並有卷附贓物認領保管單及「台北地方法院公證申請書」、「台
中地方法院地檢署監管科」、「台中地方法院行政凍結管收執行
命令」、「台灣台北地方法院檢察署偵查卷宗」、「台灣台北地
方法院檢察署刑事傳票」、「台北地方法院地檢署監管科」、「
台灣台中地方法院檢察署刑事傳票」、「台灣台北地方法院收據
」等偽造之公文書，暨扣案如原判決附表二編號二十二至二十五
所示之物等，可資佐證，而認上訴人之自白確與事實相符，始採
為判決之基礎，並非僅以被害人等在警詢時之指述為其論據，自
無不依憑證據認定犯罪事實之違法。而綜觀全卷，上訴人除自白
犯前開所述之罪外，並未主張任何證據方法或請求與被害人等對
質（見一審卷第八頁、第三一頁反面、第三九頁、第七七頁反面
、第七九頁，原審卷第二四頁反面、第三八頁、第五十頁反面、
第五五頁），且上訴人在第一審時，就前揭到場之乙○○等證人
之陳述，均陳稱「沒有意見」，竟於原審判決後，上訴於第三審
之法律審時，方指摘原審未予其與被害人等對質，為違背法令，
即顯非依據卷內資料而為指摘，自非適法之第三審上訴理由。再
者，量刑輕重係屬事實審法院得依職權自由裁量之事項，原判決
為刑罰之量定時，已敘明係以上訴人之責任為基礎，斟酌刑法第
五十七條各款所列情形，為科刑輕重標準之審酌，所量定之刑罰
既均未逾法定刑度，即不得遽指為違法。上訴意旨，顯與法律規
定得為第三審上訴理由之違法情形，不相適合，其上訴違背法律
上之程式，應予駁回。原判決認其想像競合犯僭行公務員職權、
行使偽造特種文書及詐欺取財等罪部分，核屬刑事訴訟法第三百
七十六條第一款、第四款所列不得上訴於第三審法院之罪名，想
像競合之行使偽造公文書重罪部分，上訴人之上訴既不合法，無
從為實體上審理，僭行公務員職權、行使偽造特種文書及詐欺取
財等輕罪部分，自亦無從適用審判不可分原則，併同為實體上審
判，亦應從程序上予以駁回。
據上論結，應依刑事訴訟法第三百九十五條前段，判決如主文。
中    華    民    國  九十八  年    八    月   十三   日
                      最高法院刑事第六庭
                          審判長法官  謝  俊  雄
                                法官  陳  世  雄
                                法官  魏  新  和
                                法官  吳  信  銘
                                法官  徐  文  亮
      本件正本證明與原本無異
                                      書  記  官
中    華    民    國  九十八  年    八    月   十八   日
                                                      V


司法院資訊處製作；財團法人民間司法改革基金會備份。
